臺灣臺北地方法院刑事宣示判決筆錄　　　94年度易字第201號
　　公　訴　人　臺灣臺北地方法院檢察署檢察官
　　被　　　告　乙○○
　　選任辯護人　林誌誠律師
上列被告偽造文書案件，經檢察官提起公訴（九十三年度偵字第
一六０八七號），於中華民國九十四年十一月十八日下午四時整
，在本院第十六法庭宣示判決，出席職員如下：
審判長起立朗讀判決主文、犯罪事實要旨、處罰條文，及告以上
訴限制、期間並提出上訴狀之法院，且諭知記載其內容：
一、主  文：
    乙○○共同行使從事業務之人，明知為不實之事項，而登載
    於其業務上作成之文書，足以生損害於公眾及他人，處有期
    徒刑貳月，如易科罰金，以佰元折算壹日。又公司負責人
    ，為納稅義務人以不正當方法逃漏稅捐，處有期徒刑貳月，
    如易科罰金，以佰元折算壹日。應執行有期徒刑月，如
    易科罰金，以佰元折算壹日。緩刑貳年。
二、犯罪事實要旨：
  (一)乙○○係設於台北市○○○路○段二三號十一樓之六越昌國
    際股份有限公司（下稱越昌公司）之負責人。其平日之工作
    範圍除綜理越昌之一切事務外，並需於每年一月底前，將上
    年度該公司所支出之員工薪資，填具各類所得之扣繳暨免扣
    繳憑單與公司員工，以申報越昌公司之營利事業所得稅、營
    業稅等稅捐。故乙○○以立於之公司負責人之地位而應負責
    上開事項，乃乙○○基於其擔任越昌公司之公司負責人之社
    會地位所繼續反覆執行，為順利完成其擔任越昌公司之公司
    負責人業務之主要業務所附隨之輔助事務，其以越昌公司之
    公司負責人之身分為員工出具各類所得之扣繳暨免扣繳憑單
    、申報越昌公司每年度應繳納之稅捐，乃屬於基於其社會生
    活上之地位而反覆執行之事務，為從事業務之人，且為稅捐
    稽徵法之公司負責人。
  (二)緣王俊美（另案於本院審理中）於民國九十年間至越昌公司
    任職，因王俊美經濟狀況不佳，恐其薪資遭法院扣押，竟與
    王俊美共同基於行使業務登載不實文書犯意之聯絡，其明知
    甲○○自九十年一月起至同年十二月止，並無任職於越昌公
    司，亦未支領薪資，竟虛報甲○○自越昌公司受領薪資新台
    幣（下同）三十八萬五千元，將此不實事項登載於業務上製
    作之各類所得扣繳暨免扣繳憑單文書上，以此不正當之方法
    ，持向財政部台北市國稅局申報越昌公司之營利事業所得稅
    ，而逃漏營利事業所得稅捐共九萬九千八百五十元，足以生
    損害於甲○○及稅捐機關課徵稅捐之正確性。
三、被告乙○○以甲○○自越昌公司領取薪資之不實事項，登載
    於其業務上所作成之前述各類所得扣繳暨免扣繳憑單文書上
    ，復持之行使之行為，核其所為，係犯刑法第二百十六條、
    第二百十五條之行使業務上登載不實文書罪。另被告乙○○
    雖以上開不實事項填載營利事業所得稅結算申報書上以申報
    越昌公司之營利事業所得稅，惟申報稅捐乃國民依相關稅法
    應盡之義務，是納稅義務人依法提出營利事業所得稅結算申
    報書為課稅稽徵之依據，即非業務上登載之文書（最高法院
    七十二年度台上字第五四五三號判決參照），附此敘明。再
    按稅捐稽徵法第四十七條第一款之規定，係將納稅義務人之
    公司責任，於其應處徒刑範圍，轉嫁於公司負責人，其犯罪
    主體為公司，受罰之公司負責人乃屬「代罰」之性質，負責
    人本身並非逃漏稅捐之納稅義務人，亦即非犯罪之主體（最
    高法院八十八年度台非字第一四九號判決意旨參照）。被告
    乙○○為越昌公司之公司負責人，為納稅義務人，以不實事
    項申報越昌公司營利事業所得稅之不正當方法而逃漏稅捐，
    核其此部份所為，係犯稅捐稽徵法第四十一條納稅義務人以
    不正當方法逃漏稅捐罪。如前所述，犯罪主體為越昌公司，
    被告乙○○僅為代罰性質。是被告乙○○所代罰上揭稅捐稽
    徵法第四十一條納稅義務人逃漏稅捐罪，與前揭其所犯行使
    業務登載不實文書罪，無成立牽連犯之可能，應予分論併罰
    （最高法院九十二年度台上字第四０二五號判決意旨參照）
    ，併予說明。爰審酌被告之犯罪動機、目的、手段、犯罪所
    造成之損害不大、犯後態度良好，已補繳稅捐（本院卷財政
    部臺灣省中區國稅局九十年度營利事業所得稅核定稅額繳款
    書參照）等一切情狀，各處如主文所示之刑，並均諭知易科
    罰金之折算標準，再依刑法第五十一條第五款規定，合併定
    其應執行之刑，並諭知易科罰金之折算標準。末查：被告乙
    ○○前未曾受有期徒刑以上刑之宣告，此有台灣高等法院全
    國前案記錄表一紙附卷可憑，其經此偵審程序，自當知所警
    惕而無虞再犯，本院綜核各情認上開刑之宣告，已足策其自
    新，因認所宣告之刑，以暫不執行為適當，併諭知被告緩刑
    二年，以啟自新。
四、處罰條文：
　　稅捐稽徵法第四十七條第一款、第四十一條，刑法第十一條
    前段、第二十八條、第二百十六條、第二百十五條、第四十
    一條第一項前段、第五十一條第五款、第七十四條第一款，
    罰金罰鍰提高標準條例第一條前段、第二條，現行法規所定
    貨幣單位折算新臺幣條例第二條。
五、協商判決除有刑事訴訟法第四百五十四條之四第一項第一款
    於本訊問程序終結前，被告撤銷協商合意或檢察官撤回協商
    聲請者；第二款被告協商之意思非出於自由意志者；第四款
    被告所犯之罪非第四百五十五條之二第一項所定得以協商判
    決者；第六款被告有其他較重之裁判上一罪之犯罪事實者；
    第七款法院認應諭知免刑或免訴、不受理者情形之一，及違
    反同條第二項「法院應於協商合意範圍內為判決；法院為協
    商判決所科之刑，以宣告緩刑或二年以下有期徒刑、拘役或
    罰金」之規定者外，不得上訴。
六、如不服本件判決，得自收受判決送達之日起十日內，向本院
    提出上訴書狀，上訴於第二審法院。
中　　華　　民　　國　　94　　年　　11　　月　　18　　日
                  刑事第九庭  書記官  顏淑華
                        審判長法  官  蘇素娥
以上筆錄正本係照原本作成。
                              書記官  顏淑華
中　　華　　民　　國　　94　　年　　11　　月　　18　　日
附錄本案論罪科刑法條全文：
中華民國刑法第二百十六條：
行使第二百十條至第二百十五條之文書者，依偽造、變造文書或
登載不實事項或使登載不實事項之規定處斷。
中華民國刑法第二百十五條：
從事業務之人，明知為不實之事項，而登載於其業務上作成之文
書，足以生損害於公眾或他人者，處三年以下有期徒刑、拘役或
五百元以下罰金。
稅捐稽徵法第四十一條：
納稅義務人以詐術或其他不正當方法逃漏稅捐者，處五年以下有
期徒刑、拘役或科或併科新台幣六萬元以下罰金。
稅捐稽徵法第四十七條：
本法關於納稅義務人、扣繳義務人及代徵人應處徒刑之規定，於
左列之人適用之：
一　公司法規定之公司負責人。
二　民法或其他法律規定對外代表法人之董事或理事。
三　商業登記法規定之商業負責人。
四　其他非法人團體之代表人或管理人。
